【裁判字號】    96,訴,1264
【裁判日期】    970215
【裁判案由】    違反藥事法
【裁判全文】
臺灣士林地方法院刑事判決              96年度訴字第1264號
公  訴  人  臺灣士林地方法院檢察署檢察官
被      告  甲○○
上列被告因違反藥事法案件，經檢察官提起公訴（96年度偵字第
10064 號），被告於本院準備程序期日就被訴事實為有罪之陳述
，經本院合議庭裁定本案改由受命法官獨任以簡式審判程序進行
審理後，判決如下：
    主  文
甲○○轉讓第三級毒品，處有期徒刑參月，如易科罰金以新台幣
壹仟元折算壹日。
    事  實
一、甲○○明知愷他命（Ketamine，以下稱簡稱K 他命）係毒品
    危害防制條例第2 條所列管之第三級毒品，依法不得轉讓，
    於民國96年7 月4 日晚間11時許，在友人王科榮承租之臺北
    縣瑞芳鎮○○路49號202 室內，以其所有之K 盤磨其前在臺
    北縣永和市TEMPO PUB 內，以新臺幣（下同）2,000 元，向
    姓名年籍不詳綽號「阿豐」之男子購買之第三級毒品K 他命
    ，並以其所有之百元紙鈔作為捲管施用時，竟基於轉讓第三
    級毒品愷他命（K 他命）之犯意，將少量K 他命粉末無償轉
    讓提供予在場之友人蔡仁哲、郭清泉、王科榮、陳威志等人
    施用，嗣於同日晚上11時50分，為警經王科榮同意，搜索上
    揭處所，當場查獲甲○○所有之K 盤、百元紙鈔作成之捲管
    各1 個、電話卡2 張、K 他命1 包（含塑膠袋毛重1.819 公
    克，嗣經鑑驗，餘含塑膠袋毛重1.817 公克）等物。
二、案經臺北市政府警察局中山分局報告臺灣臺北地方法院檢察
    署檢察官簽請臺灣高等法院檢察署檢察長令轉臺灣士林地方
    法院檢察署檢察官偵查起訴。
    理  由
一、本件被告所犯非死刑、無期徒刑、最輕本刑為3 年以上有期
    徒刑之罪，或高等法院管轄第一審之案件，被告於本院準備
    程序中，就被訴事實為有罪之陳述，經告以簡式審判程序之
    旨，並聽取檢察官、被告之意見後，本院合議庭裁定由受命
    法官進行簡式審判程序，是本件之證據調查，依刑事訴訟法
    第273 條之2 規定，不受同法第159 條第1 項、第161 條之
    2 、第161 條之3 、第163 條之1 及第164 條至第170 條規
    定之限制，合先敘明。
二、上揭犯罪事實，業據被告甲○○於本院調查、審理時自白不
    諱，核與證人蔡仁哲、郭清泉、王科榮、陳威志於警詢所述
    相符，而扣案之K 他命1 包（含塑膠袋毛重1.819 公克），
    經送行政院衛生署管制藥品管理局取部分鑑定，結果檢出
    Ketamine（K 他命）成分（驗餘含塑膠袋毛重1.817 公克）
    等情，有該局管檢字第0960010195號鑑定書在卷可參，堪認
    被告之自白與事實相符，足以採信。本件事證明確，被告犯
    行洵堪認定，應依法論科。
三、核被告甲○○所為，係犯毒品危害防制條例第8 條第3 項之
    轉讓第三級毒品罪。被告轉讓毒品前後持有第三級毒品之低
    度行為，為其轉讓之高度行為所吸收，不另論罪。被告雖同
    時轉讓K 他命予蔡仁哲、郭清泉、王科榮、陳威志等4 人施
    用，惟其轉讓行為僅一，且本罪乃保護社會法益，故應以轉
    讓之次數論罪，而應論以一罪。另按轉讓毒品達一定數量者
    ，加重其刑至二分之一，其標準由行政院定之，毒品危害防
    制條例第8 條第6 項定有明文；行政院據該規定於93年1 月
    7 日發布轉讓、持有毒品加重其刑之數量標準，該標準第2
    條第1 項第3款 規定，轉讓、持有第三級毒品：淨重20公克
    以上者，加重其刑至二分之一。查被告所轉讓之第三級毒品
    ，均未扣案，轉讓毒品之數量係屬不詳，無法測得實際重量
    ，是並無證據認定其數量已達毒品危害防制條例第8 條第6
    項規定數量程度，依罪疑惟輕之理，無庸依該條加重其刑。
    又起訴書認K 他命為藥事法所稱之禁藥，故被告係構成藥事
    法第83條第1 項之轉讓禁藥罪，然按藥事法所稱之「禁藥」
    ，乃指經中央衛生主管機關明令公告禁止製造、調劑、輸入
    、輸出、販賣或陳列之毒害藥品；或未經核准擅自輸入之藥
    品，藥事法第22條第1 項第1 、2 款定有明文，查衛生署核
    准K 他命成分之藥品許可證乙情，有行政院衛生署97年1 月
    9 日衛署藥字第0970000733號函在卷可徵，是K 他命非屬藥
    事法第22條第1 項第1 款所稱之禁藥，另卷內並無證據證明
    被告轉讓之K 他命為其未經核准擅自輸入之藥品，是亦難認
    被告轉讓之K 他命為同條項第2 款所稱之禁藥，從而被告所
    為，應非藥事法第83條第1 項轉讓禁藥之犯行，起訴書此部
    分認定應屬誤會，惟其基本社會事實同一，起訴法條應予變
    更。爰審酌被告犯罪之動機、手段、轉讓毒品之對象人數、
    惡性、所致之損害暨犯後態度等一切情狀，量處如主文所示
    之刑，並諭知易科罰金之折算標準。
四、扣案K 他命1 包，檢驗後含有第三級毒品K 他命成分（驗前
    含塑膠袋總毛重1.819 公克，驗餘含塑膠袋總毛重1.817 公
    克），已如前述，而K 他命固係屬毒品危害防制條例第2 條
    第2 項第3 款所定之第三級毒品，然按查獲之第一、二級毒
    品及專供製造或施用第一、二級毒品之器具，不問屬犯人與
    否，均沒收銷燬之；查獲之第三、四級毒品及製造或施用之
    器具，無正當理由而擅自持有者，均沒入銷毀之，毒品危害
    防制條例第18條第1 項定有明文，而該條對於第一、二級毒
    品使用「沒收」之用語，對於第三、四級毒品則以「沒入」
    之用語，足見二者處罰之種類及性質均不同，換言之，「沒
    收」為刑罰之種類及性質；「沒入」則屬行政罰之種類及性
    質，除法律另有特別規定，否則法院對於屬行政罰種類之處
    罰自無權為之，因之，經查獲無正當理由而擅自持有第三、
    四級毒品，僅能由查獲機關依行政處分之「沒入銷燬」程序
    處理，尚不得由司法裁判機關諭知「沒收銷燬」之刑事處分
    （毒品危害防制條例施行細則第11條之1 亦有規定）。參諸
    前揭法律規定，被告無正當理由而擅自持有扣案之第三級毒
    品K 他命1 包，應由查獲機關予以沒入銷燬之行政處分，法
    院並無逕予宣告沒收之職權。此部分宜由查獲機關另行依法
    處理。至包裝扣案K 他命之塑膠袋1 個，與該K 他命無從分
    離，應與K 他命一併由查獲機關另行依法處理，其餘扣案之
    物，與被告轉讓K 他命之犯行無涉，無從諭知沒收，附此敘
    明。
五、據上論斷，應依刑事訴訟法第299 條第1 項前段、第300 條
    ，毒品危害防制條例第8 條第3 項，刑法第11條前段、第41
    條第1 項前段，判決如主文。
六、本案經檢察官湯偉祥到庭執行職務。
中    華    民    國    97    年    2     月    15    日
                  刑事第三庭  法  官      江翠萍
以上正本證明與原本無異。
如不服本判決，應於收受送達後10日內向本院提出上訴書狀，其
未敘述上訴之理由者並得於提起上訴後20日內向本院補提理由書
（均須按他造當事人之人數附繕本）。
                              書記官      陳慧玲
中    華    民    國    97    年    2     月    18    日
附錄本案論罪科刑法條：
毒品危害防制條例第8條
轉讓第一級毒品者，處1 年以上7 年以下有期徒刑，得併科新臺
幣1 百萬元以下罰金。
轉讓第二級毒品者，處6 月以上5 年以下有期徒刑，得併科新臺
幣70萬元以下罰金。
轉讓第三級毒品者，處3 年以下有期徒刑，得併科新臺幣30萬元
以下罰金。
轉讓第四級毒品者，處1 年以下有期徒刑，得併科新臺幣10萬元
以下罰金。
前四項之未遂犯罰之。
轉讓毒品達一定數量者，加重其刑至二分之一，其標準由行政院
定之。


司法院資訊處製作；財團法人民間司法改革基金會備份。
